臺灣高等法院刑事裁定
109年度抗字第1182號
抗  告  人  
即  受刑人  宋豐盛



上列抗告人即受刑人因聲請定其應執行刑案件，不服臺灣桃園地
方法院中華民國109年6月23日裁定（109年度聲字第2445號），
提起抗告，本院裁定如下：
    主  文
抗告駁回。
    理  由
一、原裁定意旨略以：抗告人即受刑人宋豐盛前因違反毒品危害
    防制條例等案件，先後經臺灣臺中地方法院、臺灣新竹地方
    法院及原審法院判處如附表所示之刑，且均確定在案，有各
    該判決及本院被告前案紀錄表在卷可憑。又如附表編號1所
    示之罪，其判決確定日期為民國107年9月10日，而如附表編
    號2至6所示之各罪，其等犯罪日期均在上開判決確定日期之
    前，且受刑人所犯如附表編號1、2、6所示宣告刑得易科罰
    金，而附表編號3至5所示宣告刑則不得易科罰金，依刑法第
    50條第1項但書第1款之規定，固不得併合處罰，惟本件係檢
    察官依受刑人請求聲請定其應執行之刑，此有臺灣桃園地方
    檢察署依102年1月23日修正之刑法第50條調查受刑人是否聲
    請定應執行刑調查表附卷可考（見執聲字卷第3頁），原審
    法院審核聲請人所附相關卷證，認聲請人之聲請洵屬正當，
    原審法院應受上開裁判所為定應執行刑內部界限之拘束，並
    斟酌受刑人犯罪之情節及行為次數，對於受刑人所犯數罪為
    整體非難評價，依刑法第53條、第51條第5款及第50條第2項
    之規定，定其應執行有期徒刑6年4月。至受刑人所犯如附表
    編號1、2、6所示宣告刑固得易科罰金，但因與不得易科罰
    金之如附表編號3至5所示之罪合併處罰之結果，於定執行刑
    時，自不得諭知易科罰金等語。
二、抗告意旨略以：連續犯廢除後，因數罪併罰使刑罰過重而產
    生不合理之現象，致刑罰輕重失衡，第一重宣告刑應全數計
    入應執行之基數，第二重之宣告刑開始則按責任遞減係數，
    意即非單純累加計算，兼衡被告於密接時間內行為，就被告
    所犯各罪宣告適當之執行刑。抗告人違反毒品危害防制條例
    等案件之宣告刑累計為7年2月，原審定應執行有期徒刑6年4
    月，只減10月，依責任遞減係數逐漸退縮顯不相當，乃違背
    法令，請鈞長秉持公正、公正，給予抗告人合理公平之裁定
    ，給予抗告人一個改過向上之機會，給予一個重新從輕有利
    於抗告人之裁定，抗告人定痛改前非等語。 
三、按法律上屬於自由裁量之事項，並非概無法律性之拘束。法
    院就自由裁量權之行使，除不得逾越法律所規定範圍之外部
    性界限外，尚應受比例原則、公平正義原則之規範，謹守法
    律秩序之理念，體察法律之規範目的，使其結果實質正當，
    合於裁量之內部性界限，俾與立法本旨相契合。刑法第51條
    第5款規定數罪併罰，宣告多數有期徒刑者，應於各刑中之
    最長期以上，各刑合併之刑期以下，定其應執行之刑期，但
    不得逾30年。其就數罪併罰，固非採併科主義，而係採限制
    加重主義，就俱發各罪中，以最重之宣告刑為基礎，由法院
    參酌他罪之宣告刑，裁量加重定之，且不得逾法定之30年最
    高限制，此即外部性界限。然上揭定其應執行刑，既屬刑法
    賦予法院自由裁量之事項，其應受內部性界限之拘束，要屬
    當然。而刑法修正將連續犯、常業犯規定悉予刪除，考其立
    法目的，係基於刑罰公平原則考量，杜絕僥倖犯罪心理，並
    避免鼓勵犯罪之誤解，乃改採一行為一罪一罰。是定其刑期
    時，除仍應就各別刑罰規範之目的、輕重罪間體系之平衡、
    整體犯罪非難評價、各行為彼此間之偶發性、與被告前科之
    關聯性、各行為所侵害法益之專屬性或同一性、數罪對法益
    侵害之加重效應、罪數所反映之被告人格特性與犯罪傾向等
    ，為綜合判斷外，尤須參酌上開實現刑罰公平性，以杜絕僥
    倖、減少犯罪之立法意旨，為妥適之裁量（最高法院100年
    度台上字第5342號判決意旨參照）。
四、查抗告人因犯如附表所示違反毒品危害防制條例案件，先後
    經法院判處如附表所示之有期徒刑（原裁定附表編號5、6之
    「偵查(自訴)機關年度案號」應更正為如本裁定附表所示）
    ，且均分別確定在案，有各該判決書及本院被告前案紀錄表
    在卷可按，從而原審認本件聲請為正當，於各該刑期及曾定
    應執行刑總和之限制下，定其應執行之刑為有期徒刑6年4月
    ，並未逾越刑法第51條第5項所定之外部界限，亦未逾越自
    由裁量之內部界限，且有再給予折扣，當屬法院於個案中之
    職權行使，要與公平正義原則、比例原則均屬無違，並無違
    法或不當之處。抗告人雖執前詞抗告，惟按連續犯廢除之原
    因，依其修正理由所載即係因：「對繼續犯同一罪名之罪者
    ，均適用連續犯之規定論處，不無鼓勵犯罪之嫌，亦使國家
    刑罰權之行使發生不合理之現象。因此，基於連續犯原為數
    罪之本質及刑罰公平原則之考量，其修正既難以週延，爰刪
    除本條有關連續犯之規定。」，換言之，連續犯廢除後改採
    一罪一罰，經定應執行刑後之刑度縱使較重於依舊法適用連
    續犯之結果，係出於刑罰公平原則之考量，並無不當之處，
    且不違修法本旨，要無刑罰輕重失衡之情形。再者，數罪併
    罰之定應執行刑，係出於刑罰經濟與責罰相當之考量，並非
    在於給予受刑人不當利益，抗告人如附表編號1、2、5、6所
    示刑期及附表編號3、4所曾定應執行刑之總和固然為有期徒
    刑7年2月，但附表編號3、4部分原所諭知之宣告刑總和為19
    年6月，該案所定應執行刑僅為有期徒刑4年6月，顯已參酌
    抗告人此部分販賣毒品之犯罪類型相近，手段、動機及目的
    相類，責任非難重複性高，整體評價其應受矯治之程度後予
    以大幅扣減，此次原裁定於加計附表編號1、2、5、6部分共
    計有期徒刑2年8月之刑期後，定應執行刑為有期徒刑6年4月
    ，已再扣減達有期徒刑10月刑期，自無抗告人所指刑罰顯不
    相當之違背法令情事，至為灼然。綜上，原裁定並無違誤或
    不當之處，抗告人徒憑己意，指摘原裁定不當，請求重新從
    輕定其應執行刑而提起抗告，其抗告為無理由，應予駁回。
據上論斷，依刑事訴訟法第412條，裁定如主文。　
中　　華　　民　　國　　109 　年　　7 　　月　　24　　日
                  刑事第二十庭  審判長法　官  王復生　
                                      法　官　陳春秋
                                      法　官　張紹省
以上正本證明與原本無異。
如不服本裁定，應於收受送達後五日內向本院提出再抗告狀。
                                      書記官  莫佳樺
中　　華　　民　　國　　109 　年　　7 　　月　　28　　日
附表：
編         號  1 2 3 罪         名  毒品危害防制條例 毒品危害防制條例 毒品危害防制條例 宣    告    刑  有期徒刑5月 有期徒刑5月 有期徒刑3年9月 （2次） 犯  罪  日  期  106年12月19日 107年6月4日 106年11月13日 106年12月19日 偵查(自訴)機關年  度  案  號  臺中地檢107年度毒偵字第458號 新竹地檢107年度毒偵字第1556號 臺中地檢106年度偵字第33650號 最  後 事實審 法    院 臺中地院 新竹地院 臺中地院  案    號 107年度易字第1500號 107年度竹簡字第1023號 107年度訴字第412號  判決日期 107年8月24日 107年12月6日 107年12月20日 確  定 判  決 法    院 臺中地院 新竹地院 臺中地院  案    號 107年度易字第1500號 107年度竹簡字第1023號 107年度訴字第412號  判    決確定日期 107年9月10日 108年1月2日 108年1月18日 是否為得易科罰金之案件  是 是 否 編         號  臺中地檢107年度執字第14994號 新竹地檢108年度執字第1180號 臺中地檢108年度執字第2341號     編號3、4應執行有期徒刑4年6月 
 
編         號  4 5 6 罪         名  毒品危害防制條例 毒品危害防制條例 毒品危害防制條例 宣    告    刑  有期徒刑3年8月 （3次） 有期徒刑1年6月 有期徒刑4月  犯  罪  日  期  106年12月3日 106年12月9日 106年11月27日 107年3月12日 107年3月12日 偵查(自訴)機關年  度  案  號  臺中地檢106年度偵字第33650號 桃園地檢107年度毒偵字第1934號、107年度偵字第7761號 桃園地檢107年度毒偵字第1934號、107年度偵字第7761號 最  後 事實審 法    院 臺中地院 桃園地院 桃園地院  案    號 107年度訴字第412號 108年度訴字第298號 108年度訴字第298號  判決日期 107年12月20日 109年1月21日 109年1月21日 確  定 判  決 法    院 臺中地院 桃園地院 桃園地院  案    號 107年度訴字第412號 108年度訴字第298號 108年度訴字第298號  判    決確定日期 108年1月18日 109年3月4日 109年3月4日 是否為得易科罰金之案件  否 否 是 編         號  臺中地檢108年度執字第2341號 桃園地檢109年度執字第7554號 桃園地檢109年度執字第7555號   編號3、4應執行有期徒刑4年6月